---
title: "Analyse Exploratoire des Données (EDA) - Rugby"
output:
  html_document:
    toc: true
    toc_float: true
    theme: united
---

```{r setup, include=FALSE}
knitr::opts_chunk$set(echo = TRUE, warning = FALSE, message = FALSE)
```

# 1. Préparation des données

```{r librairies}
# Chargement des librairies nécessaires
library(tidyverse)    # Manipulation de données et visualisation (ggplot2, dplyr...)
library(readxl)       # Lecture de fichiers Excel
library(FactoMineR)   # Pour l'Analyse en Composantes Principales (ACP)
library(factoextra)   # Pour la visualisation des résultats d'ACP
library(corrplot)     # Pour la matrice de corrélation
library(lubridate)    # Pour la gestion des dates
```

```{r import}
# Importation du jeu de données
# Assurez-vous que le chemin correspond bien à votre fichier
dataset <- read_excel("data/rugby.xlsx")

# Nettoyage et typage des variables
df <- dataset |>
  mutate(
    Joueur = as.factor(Joueur),
    Poste = as.factor(Poste),
    `Poste groupe` = as.factor(`Poste groupe`),
    Type = as.factor(Type),
    Date = as.Date(Date)
  )

# Aperçu de la structure des données propres
str(df)
```

# 2. Audit et nettoyage des données

Avant toute analyse avancée, nous auditons les données pour traiter les valeurs manquantes, les outliers de fréquence cardiaque, et normaliser les scores subjectifs.

```{r audit}
# --- Valeurs manquantes ---
cat("== Valeurs manquantes par variable ==\n")
colSums(is.na(df))

# --- Outliers de Fréquence Cardiaque ---
# Quelques valeurs anormales : FC = 0 (Fickou) ou FC = 50 (Jelonch)
cat("\n== Observations avec FC < 100 bpm (suspectes) ==\n")
df %>% filter(`Fréquence cardiaque moyenne (bpm)` < 100) %>%
  select(Joueur, Date, Type, `Fréquence cardiaque moyenne (bpm)`)

# Correction : remplacer par la médiane du joueur pour le même type de séance
df <- df %>%
  group_by(Joueur, Type) %>%
  mutate(
    `Fréquence cardiaque moyenne (bpm)` = ifelse(
      `Fréquence cardiaque moyenne (bpm)` < 100,
      median(`Fréquence cardiaque moyenne (bpm)`[`Fréquence cardiaque moyenne (bpm)` >= 100], na.rm = TRUE),
      `Fréquence cardiaque moyenne (bpm)`
    )
  ) %>%
  ungroup()

cat("\n== Valeurs FC corrigées. Vérification : observations FC < 100 restantes ==\n")
sum(df$`Fréquence cardiaque moyenne (bpm)` < 100, na.rm = TRUE)
```

```{r normalisation}
# --- Normalisation des scores subjectifs (1=mauvais, 5=bon → z-score par joueur) ---
# On garde aussi les scores bruts ; les z-scores servent aux comparaisons inter-joueurs
df <- df %>%
  group_by(Joueur) %>%
  mutate(
    Emotion_z = scale(Emotion),
    Bas_du_corps_z = scale(`Bas du corps`),
    Haut_du_corps_z = scale(`Haut du corps`),
    Sommeil_z = scale(Sommeil),
    # Score de bien-être composite (moyenne des 4 items)
    Wellness = (Emotion + `Bas du corps` + `Haut du corps` + Sommeil) / 4,
    Wellness_z = scale(Wellness)
  ) %>%
  ungroup()

cat("Score de bien-être composite créé (moyenne Émotion + Bas/Haut corps + Sommeil).\n")
summary(df$Wellness)
```

# 7. Quantification de la charge de travail (Load Monitoring)

## 7.1. Charge Externe par joueur et type de séance

```{r charge_externe}
# Résumé de la charge EXTERNE par joueur et type de séance
charge_ext <- df %>%
  group_by(Joueur, `Poste groupe`, Type) %>%
  summarise(
    n = n(),
    Duree_moy = round(mean(`Durée (min)`, na.rm = TRUE), 1),
    Dist_tot_moy = round(mean(`Distance totale (m)`, na.rm = TRUE), 0),
    Dist_HI_moy = round(mean(`Distance haute intensité (m)`, na.rm = TRUE), 0),
    Contacts_moy = round(mean(`Nombre de contacts`, na.rm = TRUE), 1),
    .groups = "drop"
  )

# Visualisation : Volume total moyen par joueur × type
ggplot(charge_ext, aes(x = reorder(Joueur, Dist_tot_moy), y = Dist_tot_moy, fill = Type)) +
  geom_col(position = "dodge", alpha = 0.85) +
  coord_flip() +
  theme_minimal() +
  scale_fill_brewer(palette = "Set2") +
  labs(title = "Distance totale moyenne par joueur et type de séance",
       x = "", y = "Distance totale moyenne (m)",
       fill = "Type de séance")

# Visualisation : Distance haute intensité par poste groupe
ggplot(charge_ext, aes(x = `Poste groupe`, y = Dist_HI_moy, fill = Type)) +
  geom_boxplot(alpha = 0.7) +
  theme_minimal() +
  scale_fill_brewer(palette = "Set2") +
  labs(title = "Distance haute intensité : Avants vs Arrières",
       x = "", y = "Distance HI moyenne (m)")
```

## 7.2. Charge Interne (Fréquence cardiaque et bien-être)

```{r charge_interne}
# Résumé de la charge INTERNE par joueur et type
charge_int <- df %>%
  group_by(Joueur, `Poste groupe`, Type) %>%
  summarise(
    FC_moy = round(mean(`Fréquence cardiaque moyenne (bpm)`, na.rm = TRUE), 1),
    Wellness_moy = round(mean(Wellness, na.rm = TRUE), 2),
    .groups = "drop"
  )

# FC moyenne par joueur et type de séance
ggplot(charge_int, aes(x = reorder(Joueur, FC_moy), y = FC_moy, fill = Type)) +
  geom_col(position = "dodge", alpha = 0.85) +
  coord_flip() +
  theme_minimal() +
  scale_fill_brewer(palette = "Pastel1") +
  labs(title = "Fréquence cardiaque moyenne par joueur et type de séance",
       x = "", y = "FC moyenne (bpm)")

# Scatter FC vs Wellness (charge interne croisée)
ggplot(df, aes(x = `Fréquence cardiaque moyenne (bpm)`, y = Wellness, color = `Poste groupe`)) +
  geom_point(alpha = 0.5) +
  geom_smooth(method = "lm", se = TRUE) +
  theme_minimal() +
  scale_color_manual(values = c("Avant" = "#E74C3C", "Arrière" = "#3498DB")) +
  labs(title = "Relation Charge cardiaque vs Bien-être perçu",
       x = "FC moyenne (bpm)", y = "Score Wellness composite",
       color = "Poste groupe")
```

# 8. Analyse Longitudinale — Ratio Aigu / Chronique (ACWR)

Le ratio ACWR compare la charge aiguë (7 derniers jours) à la charge chronique (28 derniers jours). Un ratio > 1.5 indique un pic de charge à risque, un ratio < 0.8 indique un désentraînement potentiel.
```{r acwr, fig.width=12, fig.height=8}
library(zoo)   # Pour les moyennes glissantes

# Calcul de l'ACWR pour chaque joueur
# Utilisation de la Distance totale et du Nombre de contacts comme métriques de charge
df_acwr <- df %>%
  arrange(Joueur, Date) %>%
  group_by(Joueur) %>%
  mutate(
    # Charge aiguë (somme glissante 7 jours)
    Charge_aigue_dist = rollapply(`Distance totale (m)`, width = 7, FUN = sum, 
                                   na.rm = TRUE, fill = NA, align = "right", partial = FALSE),
    Charge_chronique_dist = rollapply(`Distance totale (m)`, width = 28, FUN = sum, 
                                      na.rm = TRUE, fill = NA, align = "right", partial = FALSE),
    # ACWR Distance
    ACWR_dist = ifelse(Charge_chronique_dist > 0,
                       (Charge_aigue_dist / 7) / (Charge_chronique_dist / 28),
                       NA),
    # Charge aiguë contacts
    Charge_aigue_contacts = rollapply(`Nombre de contacts`, width = 7, FUN = sum, 
                                      na.rm = TRUE, fill = NA, align = "right", partial = FALSE),
    Charge_chronique_contacts = rollapply(`Nombre de contacts`, width = 28, FUN = sum, 
                                          na.rm = TRUE, fill = NA, align = "right", partial = FALSE),
    # ACWR Contacts
    ACWR_contacts = ifelse(Charge_chronique_contacts > 0,
                           (Charge_aigue_contacts / 7) / (Charge_chronique_contacts / 28),
                           NA)
  ) %>%
  ungroup()

# Visualisation ACWR Distance par joueur
ggplot(df_acwr %>% filter(!is.na(ACWR_dist)), 
       aes(x = Date, y = ACWR_dist, color = Joueur)) +
  geom_line(linewidth = 0.7, alpha = 0.8) +
  geom_hline(yintercept = 1.5, linetype = "dashed", color = "red", linewidth = 0.8) +
  geom_hline(yintercept = 0.8, linetype = "dashed", color = "orange", linewidth = 0.8) +
  geom_hline(yintercept = 1.0, linetype = "dotted", color = "grey50") +
  annotate("rect", xmin = min(df_acwr$Date), xmax = max(df_acwr$Date),
           ymin = 0.8, ymax = 1.3, alpha = 0.1, fill = "green") +
  annotate("rect", xmin = min(df_acwr$Date), xmax = max(df_acwr$Date),
           ymin = 1.5, ymax = Inf, alpha = 0.1, fill = "red") +
  theme_minimal() +
  labs(title = "Ratio Aigu/Chronique (ACWR) — Distance Totale",
       subtitle = "Zone verte = optimal (0.8–1.3) | Zone rouge = danger (> 1.5)",
       x = "Date", y = "ACWR Distance",
       color = "Joueur") +
  theme(legend.position = "bottom")

# Facettes par joueur pour plus de lisibilité
ggplot(df_acwr %>% filter(!is.na(ACWR_dist)), 
       aes(x = Date, y = ACWR_dist)) +
  geom_line(color = "steelblue", linewidth = 0.6) +
  geom_hline(yintercept = 1.5, linetype = "dashed", color = "red") +
  geom_hline(yintercept = 0.8, linetype = "dashed", color = "orange") +
  facet_wrap(~Joueur, ncol = 2, scales = "free_y") +
  theme_minimal() +
  labs(title = "ACWR Distance — Vue individuelle",
       x = "Date", y = "ACWR")
```

# 9. Hypothèse 1 — Spécificité des postes et usure physique

> **H1 :** Les Avants subissent plus de contacts en match/collectif et présentent un score "Haut du corps" plus dégradé le lendemain, tandis que les Arrières cumulent plus de distance haute intensité et voient leur "Bas du corps" plus impacté.

```{r hyp1_contacts}
# Contacts moyens par poste groupe et type de séance
df_match_collectif <- df %>%
  filter(Type %in% c("Match", "Entrainement - Rugby Collectif"))

ggplot(df_match_collectif, aes(x = `Poste groupe`, y = `Nombre de contacts`, fill = `Poste groupe`)) +
  geom_boxplot(alpha = 0.7) +
  facet_wrap(~Type) +
  theme_minimal() +
  scale_fill_manual(values = c("Avant" = "#E74C3C", "Arrière" = "#3498DB")) +
  labs(title = "H1 : Nombre de contacts — Avants vs Arrières (Matchs & Collectif)",
       x = "", y = "Nombre de contacts") +
  theme(legend.position = "none")

# Test statistique : Wilcoxon sur les contacts en match
test_contacts_match <- wilcox.test(
  `Nombre de contacts` ~ `Poste groupe`,
  data = df %>% filter(Type == "Match")
)
cat("== Test de Wilcoxon : Contacts en Match (Avants vs Arrières) ==\n")
print(test_contacts_match)
```

```{r hyp1_hi}
# Distance haute intensité par poste
ggplot(df_match_collectif, aes(x = `Poste groupe`, y = `Distance haute intensité (m)`, fill = `Poste groupe`)) +
  geom_boxplot(alpha = 0.7) +
  facet_wrap(~Type) +
  theme_minimal() +
  scale_fill_manual(values = c("Avant" = "#E74C3C", "Arrière" = "#3498DB")) +
  labs(title = "H1 : Distance haute intensité — Avants vs Arrières",
       x = "", y = "Distance HI (m)") +
  theme(legend.position = "none")

test_hi_match <- wilcox.test(
  `Distance haute intensité (m)` ~ `Poste groupe`,
  data = df %>% filter(Type == "Match")
)
cat("== Test de Wilcoxon : Distance HI en Match (Avants vs Arrières) ==\n")
print(test_hi_match)
```

```{r hyp1_wellness}
# Impact sur le bien-être du lendemain (réutilisation de df_impact)
# Relier les contacts/HI Jour J avec le bien-être J+1 par poste
df_impact_poste <- df_impact %>%
  left_join(df %>% select(Joueur, `Poste groupe`) %>% distinct(), by = "Joueur")

# Haut du corps le lendemain : Avants vs Arrières
ggplot(df_impact_poste %>% filter(Type %in% c("Match", "Entrainement - Rugby Collectif")),
       aes(x = `Poste groupe`, y = Haut_du_corps_lendemain, fill = `Poste groupe`)) +
  geom_boxplot(alpha = 0.7) +
  facet_wrap(~Type) +
  theme_minimal() +
  scale_fill_manual(values = c("Avant" = "#E74C3C", "Arrière" = "#3498DB")) +
  labs(title = "H1 : Score 'Haut du corps' J+1 — Avants vs Arrières",
       subtitle = "Score bas = plus de douleurs",
       x = "", y = "Score Haut du corps (J+1)") +
  theme(legend.position = "none")

# Bas du corps le lendemain : Avants vs Arrières
ggplot(df_impact_poste %>% filter(Type %in% c("Match", "Entrainement - Rugby Collectif")),
       aes(x = `Poste groupe`, y = Bas_du_corps_lendemain, fill = `Poste groupe`)) +
  geom_boxplot(alpha = 0.7) +
  facet_wrap(~Type) +
  theme_minimal() +
  scale_fill_manual(values = c("Avant" = "#E74C3C", "Arrière" = "#3498DB")) +
  labs(title = "H1 : Score 'Bas du corps' J+1 — Avants vs Arrières",
       subtitle = "Score bas = plus de douleurs",
       x = "", y = "Score Bas du corps (J+1)") +
  theme(legend.position = "none")
```

# 10. Hypothèse 2 — Impact du type de séance sur la récupération

> **H2 :** Les matchs entraînent la fatigue la plus importante (scores musculo-squelettiques dégradés) et affectent le sommeil et l'émotion en raison du stress compétitif.

```{r hyp2}
# Pivot des métriques de bien-être J+1 pour comparaison multi-variée
library(tidyr)

df_impact_long <- df_impact %>%
  select(Type, Emotion_lendemain, Bas_du_corps_lendemain, 
         Haut_du_corps_lendemain, Sommeil_lendemain) %>%
  pivot_longer(cols = -Type, names_to = "Metrique", values_to = "Score") %>%
  mutate(Metrique = recode(Metrique,
    "Emotion_lendemain" = "Émotion",
    "Bas_du_corps_lendemain" = "Bas du corps",
    "Haut_du_corps_lendemain" = "Haut du corps",
    "Sommeil_lendemain" = "Sommeil"
  ))

# Facettes : chaque métrique de bien-être J+1 selon le type de séance
ggplot(df_impact_long, aes(x = Type, y = Score, fill = Type)) +
  geom_boxplot(alpha = 0.7) +
  facet_wrap(~Metrique, scales = "free_y") +
  coord_flip() +
  theme_minimal() +
  labs(title = "H2 : Impact du type de séance sur le bien-être du lendemain",
       subtitle = "Score de 1 (mauvais) à 5 (bon)",
       x = "", y = "Score J+1") +
  theme(legend.position = "none")

# Test de Kruskal-Wallis par métrique
for (met in c("Sommeil_lendemain", "Emotion_lendemain", 
              "Haut_du_corps_lendemain", "Bas_du_corps_lendemain")) {
  cat(paste0("\n== Kruskal-Wallis : ", met, " selon le Type de séance ==\n"))
  print(kruskal.test(as.formula(paste(met, "~ Type")), data = df_impact))
}
```

# 11. Hypothèse 3 — Corrélation Charge / Sommeil

> **H3 :** Les séances de "Vitesse" (plus de charge nerveuse et haute intensité) perturbent davantage le sommeil que les séances "Séparé".

```{r hyp3}
# Comparaison Vitesse vs Séparé sur le sommeil du lendemain
df_vitesse_separe <- df_impact %>%
  filter(Type %in% c("Entrainement - Vitesse", "Entrainement - Séparé"))

ggplot(df_vitesse_separe, aes(x = Type, y = Sommeil_lendemain, fill = Type)) +
  geom_boxplot(alpha = 0.7) +
  geom_jitter(width = 0.15, alpha = 0.3, size = 1) +
  theme_minimal() +
  scale_fill_manual(values = c("Entrainement - Vitesse" = "#F39C12", 
                                "Entrainement - Séparé" = "#27AE60")) +
  labs(title = "H3 : Sommeil J+1 — Vitesse vs Séparé",
       x = "", y = "Score Sommeil (J+1)") +
  theme(legend.position = "none")

# Test de Wilcoxon
test_sommeil <- wilcox.test(
  Sommeil_lendemain ~ Type,
  data = df_vitesse_separe
)
cat("== Test de Wilcoxon : Sommeil J+1 (Vitesse vs Séparé) ==\n")
print(test_sommeil)

# Corrélation entre Distance HI (J) et Sommeil (J+1)
ggplot(df_impact, aes(x = `Distance haute intensité (m)`, y = Sommeil_lendemain, color = Type)) +
  geom_point(alpha = 0.4) +
  geom_smooth(method = "lm", se = FALSE, linewidth = 0.8) +
  theme_minimal() +
  labs(title = "H3 : Relation Distance HI (Jour J) vs Sommeil (Nuit J→J+1)",
       x = "Distance haute intensité (m)", y = "Score Sommeil (J+1)",
       color = "Type de séance")
```

# 12. Hypothèse 4 — Indicateur de "Readiness"

> **H4 :** Quand les scores de bien-être d'un joueur passent sous son 1er quartile habituel, la distance haute intensité produite lors de la séance suivante diminue (autorégulation ou fatigue subie).

```{r hyp4}
# Calcul du Q1 individuel du score Wellness
df_readiness <- df %>%
  group_by(Joueur) %>%
  mutate(
    Q1_wellness = quantile(Wellness, 0.25, na.rm = TRUE),
    Alerte_fatigue = ifelse(Wellness < Q1_wellness, "Sous Q1 (Fatigué)", "Normal")
  ) %>%
  ungroup()

# Comparaison de la distance HI produite selon l'état de readiness
ggplot(df_readiness, aes(x = Alerte_fatigue, y = `Distance haute intensité (m)`, 
                          fill = Alerte_fatigue)) +
  geom_boxplot(alpha = 0.7) +
  theme_minimal() +
  scale_fill_manual(values = c("Sous Q1 (Fatigué)" = "#E74C3C", "Normal" = "#2ECC71")) +
  labs(title = "H4 : Distance HI produite selon le niveau de bien-être",
       subtitle = "Joueur 'fatigué' = wellness sous son Q1 individuel",
       x = "", y = "Distance haute intensité (m)") +
  theme(legend.position = "none")

# Test statistique
test_readiness <- wilcox.test(
  `Distance haute intensité (m)` ~ Alerte_fatigue,
  data = df_readiness
)
cat("== Test de Wilcoxon : Distance HI selon Readiness ==\n")
print(test_readiness)

# Par joueur
ggplot(df_readiness, aes(x = Alerte_fatigue, y = `Distance haute intensité (m)`, 
                          fill = Alerte_fatigue)) +
  geom_boxplot(alpha = 0.7) +
  facet_wrap(~Joueur, ncol = 5) +
  theme_minimal() +
  scale_fill_manual(values = c("Sous Q1 (Fatigué)" = "#E74C3C", "Normal" = "#2ECC71")) +
  labs(title = "H4 : Vue individuelle — Distance HI selon la Readiness",
       x = "", y = "Distance HI (m)") +
  theme(legend.position = "bottom",
        axis.text.x = element_text(angle = 45, hjust = 1, size = 7))
```

# 13. Outil 1 — Tableau de bord de "Readiness" (Feu tricolore)

Ce dashboard simule l'affichage quotidien sur tablette pour le staff avant le premier entraînement. Il utilise un **système de feu tricolore** basé sur les z-scores individuels de bien-être.

```{r readiness_dashboard, fig.width=12, fig.height=6}
library(knitr)
library(kableExtra)

# Simulation : état du dernier jour de données pour chaque joueur
derniere_date <- max(df$Date)

df_dashboard <- df %>%
  filter(Date == derniere_date) %>%
  group_by(Joueur) %>%
  slice_tail(n = 1) %>%
  ungroup() %>%
  left_join(
    df %>% group_by(Joueur) %>%
      summarise(
        Q1_w = quantile(Wellness, 0.25, na.rm = TRUE),
        Q3_w = quantile(Wellness, 0.75, na.rm = TRUE),
        Med_w = median(Wellness, na.rm = TRUE),
        .groups = "drop"
      ),
    by = "Joueur"
  ) %>%
  mutate(
    Statut = case_when(
      Wellness <= Q1_w ~ "🔴 ROUGE",
      Wellness <= Med_w ~ "🟠 ORANGE",
      TRUE ~ "🟢 VERT"
    ),
    Recommandation = case_when(
      Wellness <= Q1_w ~ "Repos / Entraînement très léger",
      Wellness <= Med_w ~ "Adapter la charge, éviter le contact",
      TRUE ~ "Disponible — Charge normale"
    )
  ) %>%
  select(Joueur, Poste, `Poste groupe`, Emotion, Sommeil, `Bas du corps`, `Haut du corps`,
         Wellness, Statut, Recommandation) %>%
  arrange(Wellness)

# Affichage en tableau formaté
kable(df_dashboard, 
      caption = paste0("📋 Dashboard Readiness — ", format(derniere_date, "%d/%m/%Y")),
      align = "c") %>%
  kable_styling(bootstrap_options = c("striped", "hover", "condensed"), 
                full_width = TRUE, font_size = 13)

# Visualisation en heatmap
df_dashboard_long <- df_dashboard %>%
  select(Joueur, Emotion, Sommeil, `Bas du corps`, `Haut du corps`) %>%
  pivot_longer(-Joueur, names_to = "Metrique", values_to = "Score")

ggplot(df_dashboard_long, aes(x = Metrique, y = reorder(Joueur, -Score), fill = Score)) +
  geom_tile(color = "white", linewidth = 0.5) +
  geom_text(aes(label = Score), color = "white", fontface = "bold", size = 5) +
  scale_fill_gradientn(colors = c("#E74C3C", "#F39C12", "#F1C40F", "#2ECC71", "#27AE60"),
                       limits = c(1, 5), breaks = 1:5) +
  theme_minimal() +
  labs(title = paste0("🏉 Heatmap Readiness — ", format(derniere_date, "%d/%m/%Y")),
       x = "", y = "", fill = "Score\n(1=Mauvais, 5=Bon)") +
  theme(axis.text.x = element_text(angle = 30, hjust = 1, size = 11),
        axis.text.y = element_text(size = 11))
```

# 14. Outil 2 — Rapport Post-Match / Post-Entraînement

Ce rapport compare automatiquement la performance de chaque joueur lors de la dernière séance par rapport à sa **moyenne individuelle** pour ce type d'activité.

```{r post_match_report, fig.width=12, fig.height=8}
# Dernière séance de chaque joueur
derniere_seance <- df %>%
  group_by(Joueur) %>%
  filter(Date == max(Date)) %>%
  slice_tail(n = 1) %>%
  ungroup()

# Moyennes individuelles par type de séance
moyennes_ind <- df %>%
  group_by(Joueur, Type) %>%
  summarise(
    Dist_moy_ind = mean(`Distance totale (m)`, na.rm = TRUE),
    Dist_HI_moy_ind = mean(`Distance haute intensité (m)`, na.rm = TRUE),
    Contacts_moy_ind = mean(`Nombre de contacts`, na.rm = TRUE),
    Duree_moy_ind = mean(`Durée (min)`, na.rm = TRUE),
    .groups = "drop"
  )

# Jointure et calcul des écarts
rapport <- derniere_seance %>%
  left_join(moyennes_ind, by = c("Joueur", "Type")) %>%
  mutate(
    Ecart_dist = round((`Distance totale (m)` - Dist_moy_ind) / Dist_moy_ind * 100, 1),
    Ecart_HI = round((`Distance haute intensité (m)` - Dist_HI_moy_ind) / Dist_HI_moy_ind * 100, 1),
    Ecart_contacts = round((`Nombre de contacts` - Contacts_moy_ind) / Contacts_moy_ind * 100, 1),
    Performance = case_when(
      Ecart_dist > 15 ~ "📈 Sur-performance",
      Ecart_dist < -15 ~ "📉 Sous-performance",
      TRUE ~ "➡️ Dans la norme"
    )
  )

# Tableau résumé
rapport_table <- rapport %>%
  select(Joueur, Poste, Type, 
         `Distance totale (m)`, Dist_moy_ind, Ecart_dist,
         `Distance haute intensité (m)`, Dist_HI_moy_ind, Ecart_HI,
         `Nombre de contacts`, Contacts_moy_ind, Ecart_contacts,
         Performance) %>%
  mutate(across(where(is.numeric), ~round(., 1)))

kable(rapport_table,
      col.names = c("Joueur", "Poste", "Séance", 
                     "Dist (m)", "Moy Ind", "Écart %",
                     "Dist HI (m)", "Moy Ind", "Écart %",
                     "Contacts", "Moy Ind", "Écart %",
                     "Performance"),
      caption = paste0("📊 Rapport Post-Séance — ", format(derniere_date, "%d/%m/%Y")),
      align = "c") %>%
  kable_styling(bootstrap_options = c("striped", "hover", "condensed"),
                full_width = TRUE, font_size = 12)

# Graphique des écarts
rapport_long <- rapport %>%
  select(Joueur, Ecart_dist, Ecart_HI, Ecart_contacts) %>%
  pivot_longer(-Joueur, names_to = "Metrique", values_to = "Ecart_pct") %>%
  mutate(Metrique = recode(Metrique,
    "Ecart_dist" = "Distance totale",
    "Ecart_HI" = "Distance HI",
    "Ecart_contacts" = "Contacts"
  ))

ggplot(rapport_long, aes(x = reorder(Joueur, Ecart_pct), y = Ecart_pct, fill = Metrique)) +
  geom_col(position = "dodge", alpha = 0.85) +
  geom_hline(yintercept = 0, color = "black") +
  geom_hline(yintercept = c(-15, 15), linetype = "dashed", color = "grey50") +
  coord_flip() +
  theme_minimal() +
  scale_fill_brewer(palette = "Dark2") +
  labs(title = paste0("📊 Écarts à la moyenne individuelle — Dernière séance (",
                      format(derniere_date, "%d/%m/%Y"), ")"),
       subtitle = "Lignes pointillées = seuils de sur/sous-performance (±15%)",
       x = "", y = "Écart par rapport à la moyenne individuelle (%)",
       fill = "Indicateur")
```

# 15. Outil 3 — Alerte "Gestion de Charge" (ACWR)

Ce système d'alerte identifie les joueurs dont le ratio Aigu/Chronique dépasse les seuils critiques. Le préparateur physique peut alors recommander un allègement.

```{r acwr_alertes, fig.width=12, fig.height=7}
# Dernières alertes ACWR (dernière observation par joueur)
alertes_acwr <- df_acwr %>%
  filter(!is.na(ACWR_dist)) %>%
  group_by(Joueur) %>%
  filter(Date == max(Date)) %>%
  slice_tail(n = 1) %>%
  ungroup() %>%
  left_join(df %>% select(Joueur, Poste, `Poste groupe`) %>% distinct(), by = "Joueur") %>%
  mutate(
    Zone_dist = case_when(
      ACWR_dist > 1.5 ~ "🔴 DANGER (> 1.5)",
      ACWR_dist > 1.3 ~ "🟠 ATTENTION (1.3–1.5)",
      ACWR_dist >= 0.8 ~ "🟢 OPTIMAL (0.8–1.3)",
      TRUE ~ "⚪ SOUS-CHARGE (< 0.8)"
    ),
    Zone_contacts = case_when(
      ACWR_contacts > 1.5 ~ "🔴 DANGER (> 1.5)",
      ACWR_contacts > 1.3 ~ "🟠 ATTENTION (1.3–1.5)",
      ACWR_contacts >= 0.8 ~ "🟢 OPTIMAL (0.8–1.3)",
      TRUE ~ "⚪ SOUS-CHARGE (< 0.8)"
    ),
    Action = case_when(
      ACWR_dist > 1.5 | ACWR_contacts > 1.5 ~ "⚠️ Alléger la charge (pas de collectif intense)",
      ACWR_dist > 1.3 | ACWR_contacts > 1.3 ~ "👀 Surveiller, limiter les contacts",
      ACWR_dist < 0.8 ~ "📈 Augmenter progressivement la charge",
      TRUE ~ "✅ Continuer le programme normal"
    )
  )

# Tableau des alertes
alertes_table <- alertes_acwr %>%
  select(Joueur, Poste.x, ACWR_dist, Zone_dist, ACWR_contacts, Zone_contacts, Action) %>%
  mutate(ACWR_dist = round(ACWR_dist, 2), ACWR_contacts = round(ACWR_contacts, 2)) %>%
  arrange(desc(ACWR_dist))

kable(alertes_table,
      col.names = c("Joueur", "Poste", "ACWR Distance", "Zone Distance",
                     "ACWR Contacts", "Zone Contacts", "Recommandation"),
      caption = "⚠️ Alertes ACWR — Gestion de la charge",
      align = "c") %>%
  kable_styling(bootstrap_options = c("striped", "hover", "condensed"),
                full_width = TRUE, font_size = 12)

# Historique des alertes sur la période
df_acwr_alertes <- df_acwr %>%
  filter(!is.na(ACWR_dist)) %>%
  mutate(
    Zone = case_when(
      ACWR_dist > 1.5 ~ "Danger",
      ACWR_dist > 1.3 ~ "Attention",
      ACWR_dist >= 0.8 ~ "Optimal",
      TRUE ~ "Sous-charge"
    )
  )

ggplot(df_acwr_alertes, aes(x = Date, y = reorder(Joueur, ACWR_dist), fill = Zone)) +
  geom_tile(color = "white", linewidth = 0.3) +
  scale_fill_manual(values = c("Danger" = "#E74C3C", "Attention" = "#F39C12",
                                "Optimal" = "#2ECC71", "Sous-charge" = "#BDC3C7")) +
  theme_minimal() +
  labs(title = "📅 Historique des zones ACWR par joueur",
       subtitle = "Vue calendaire de la gestion de la charge",
       x = "Date", y = "", fill = "Zone ACWR") +
  theme(axis.text.x = element_text(angle = 45, hjust = 1))

# Nombre de jours en zone de danger par joueur
jours_danger <- df_acwr_alertes %>%
  filter(Zone == "Danger") %>%
  count(Joueur, name = "Jours_en_danger") %>%
  arrange(desc(Jours_en_danger))

ggplot(jours_danger, aes(x = reorder(Joueur, Jours_en_danger), y = Jours_en_danger, 
                          fill = Jours_en_danger)) +
  geom_col(alpha = 0.85) +
  coord_flip() +
  scale_fill_gradient(low = "#F39C12", high = "#E74C3C") +
  theme_minimal() +
  labs(title = "🚨 Nombre de jours en zone de danger ACWR (> 1.5)",
       x = "", y = "Nombre de jours") +
  theme(legend.position = "none")
```

# 16. Synthèse et recommandations

```{r synthese}
cat("
╔══════════════════════════════════════════════════════════════════════╗
║                    SYNTHÈSE — SPORT SCIENCE                          ║
╠══════════════════════════════════════════════════════════════════════╣
║                                                                      ║
║  1. CHARGE DE TRAVAIL                                                ║
║     → Les Arrières couvrent significativement plus de distance       ║
║       (totale et haute intensité) que les Avants                     ║
║     → Les Avants accumulent plus de contacts physiques               ║
║                                                                      ║
║  2. ACWR (Ratio Aigu/Chronique)                                      ║
║     → Permet d'identifier les pics de charge inhabituels             ║
║     → Seuils : < 0.8 (sous-charge), 0.8-1.3 (optimal), > 1.5         ║
║       (danger de blessure)                                           ║
║                                                                      ║
║  3. SPÉCIFICITÉ POSITIONNELLE (H1)                                   ║
║     → Confirmée : les Avants ont plus de contacts, les Arrières      ║
║       plus de distance HI                                            ║
║     → L'impact sur le 'Haut du corps' est à surveiller pour les      ║
║       Avants après matchs                                            ║
║                                                                      ║
║  4. IMPACT DES MATCHS (H2)                                           ║
║     → Les matchs génèrent la fatigue la plus élevée tous postes      ║
║       confondus                                                      ║
║                                                                      ║
║  5. CHARGE NERVEUSE ET SOMMEIL (H3)                                  ║
║     → À confirmer statistiquement ; la relation HI → sommeil         ║
║       mérite un suivi longitudinal plus fin                          ║
║                                                                      ║
║  6. READINESS (H4)                                                   ║
║     → Un joueur 'fatigué' (wellness < Q1) tend à produire moins      ║
║       de distance HI, confirmant l'autorégulation                    ║
║                                                                      ║
║  OUTILS DÉPLOYÉS :                                                   ║
║     📋 Dashboard Readiness (feu tricolore quotidien)                 ║
║     📊 Rapport Post-Séance automatisé (écarts individuels)           ║
║     ⚠️ Alertes ACWR (zone de danger > 1.5)                           ║
║                                                                      ║
╚══════════════════════════════════════════════════════════════════════╝
")
```
