---
title: "Analyse Exploratoire des Données (EDA) - Rugby"
output: 
  html_document:
    toc: true
    toc_float: true
    theme: flatly
---

```{r setup, include=FALSE}
knitr::opts_chunk$set(echo = TRUE, warning = FALSE, message = FALSE)
```

# 1. Introduction & Importation

Cette analyse exploratoire porte sur le jeu de données `rugby.xlsx`. Nous allons examiner la structure dimensionnelle globale, les différentes variables, ainsi que la répartition des joueurs et des entraînements au sein des données.

```{r librairies}
# Chargement des librairies nécessaires
library(ggplot2)
library(dplyr)
library(readxl)
library(tidyr)
```

```{r import}
# Importation du jeu de données
dataset <- read_excel("data/rugby.xlsx")
# write to CSV
write.csv(dataset, "data/rugby.csv", row.names = FALSE)
```

# 2. Analyse Dimensionnelle Globale

```{r dimension}
# Dimensions du jeu de données (lignes, colonnes)
dim_data <- dim(dataset)
cat("Le jeu de données contient", dim_data[1], "observations (lignes) et", dim_data[2], "variables (colonnes).\n")

# Aperçu des premières lignes
head(dataset)
```

# 3. Analyse des Variables

Nous allons inspecter le type de chaque variable ainsi que s'informer sur la présence éventuelle de valeurs manquantes.

```{r structure}
# Structure des variables (types, etc.)
str(dataset)

# Résumé statistique des variables
summary(dataset)

# Nom des colonnes :
colonnes <- colnames(dataset)
cat("\n--- Noms des colonnes ---\n")
print(colonnes)

# Calcul du nombre de valeurs manquantes par variable
na_counts <- sapply(dataset, function(x) sum(is.na(x)))
cat("\n--- Variables avec des valeurs manquantes ---\n")
na_counts_filtered <- na_counts[na_counts > 0]
if(length(na_counts_filtered) > 0) {
  print(na_counts_filtered)
} else {
  cat("Aucune valeur manquante détectée.\n")
}
```

# 4. Analyse des Entraînements et des Joueurs

Dans cette section transversale, nous allons chercher à extraire des statistiques sur les entraînements et les joueurs.
*Note : Le code tente d'identifier les colonnes automatiquement (ex: "player", "nom", "session", "date"). Il est recommandé de vérifier les noms de colonnes et de les ajuster si nécessaire.*

```{r entrainements_joueurs}
# Identification automatique potentielle des colonnes 
noms_colonnes <- colnames(dataset)

# Cherchons des colonnes pour le joueur
col_joueur <- grep("player|joueur|nom|id", noms_colonnes, ignore.case = TRUE, value = TRUE)[1]

# Cherchons des colonnes pour l'entraînement/session
col_entrainement <- grep("session|entrainement|training|date", noms_colonnes, ignore.case = TRUE, value = TRUE)[1]

# Analyse Joueurs
if (!is.na(col_joueur)) {
  cat("\nVariable identifiant les joueurs :", col_joueur, "\n")
  n_joueurs <- n_distinct(dataset[[col_joueur]])
  cat("Nombre de joueurs distincts :", n_joueurs, "\n")
  
  cat("\nRépartition des observations par joueur (Top 10) :\n")
  print(
    dataset %>%
      count(!!sym(col_joueur), sort = TRUE) %>%
      head(10)
  )
} else {
  cat("\nAucune colonne de joueur clairement identifiée. Modifiez `col_joueur` manuellement.\n")
}

# Analyse Entraînements
if (!is.na(col_entrainement)) {
  cat("\nVariable identifiant les entraînements :", col_entrainement, "\n")
  n_entrainements <- n_distinct(dataset[[col_entrainement]])
  cat("Nombre d'entraînements distincts :", n_entrainements, "\n")
  
  cat("\nRépartition des observations par entraînement (Top 10) :\n")
  print(
    dataset %>%
      count(!!sym(col_entrainement), sort = TRUE) %>%
      head(10)
  )
} else {
  cat("\nAucune colonne d'entraînement clairement identifiée. Modifiez `col_entrainement` manuellement.\n")
}
```

## 4.1 Visualisations

```{r visualisations, fig.width=10, fig.height=6}
# Graphique : Nombre d'observations par joueur
if (!is.na(col_joueur)) {
  p_joueur <- dataset %>%
    count(!!sym(col_joueur)) %>%
    top_n(20, n) %>%
    ggplot(aes(x = reorder(!!sym(col_joueur), n), y = n)) +
    geom_col(fill = "steelblue") +
    coord_flip() +
    theme_minimal() +
    labs(title = "Nombre d'observations par joueur (Top 20)",
         x = "Joueur",
         y = "Nombre d'observations")
  print(p_joueur)
}

# Graphique : Nombre d'observations par entraînement
if (!is.na(col_entrainement)) {
  p_entrainement <- dataset %>%
    count(!!sym(col_entrainement)) %>%
    # Limitation pour la lisibilité si trop de sessions
    head(30) %>% 
    ggplot(aes(x = factor(!!sym(col_entrainement)), y = n)) +
    geom_col(fill = "darkorange") +
    theme_minimal() +
    theme(axis.text.x = element_text(angle = 45, hjust = 1)) +
    labs(title = "Volume de données par entraînement/session (Zoom sur 30 sessions)",
         x = "Entraînement / Date",
         y = "Nombre d'observations")
  print(p_entrainement)
}
```

# 5. Conclusion

Cette analyse dimensionnelle initiale permet de poser les bases de la structuration des données. À travers la vérification de la qualité des données (valeurs manquantes) et la quantification des observations par joueur et entraînement, nous pouvons valider la consistance du jeu de données pour de futures approches statistiques ou de modélisation prédictive.

### Corrplot

```{r corrplot}
# Sélection des variables numériques pour la corrélation
numeric_vars <- dataset %>%
  select_if(is.numeric)
# Calcul de la matrice de corrélation
cor_matrix <- cor(numeric_vars, use = "pairwise.complete.obs")
# Visualisation de la matrice de corrélation
library(corrplot)
corrplot(cor_matrix, method = "color", type = "upper", tl.col =
         "black", tl.srt = 45, title = "Matrice de Corrélation", mar = c(0,0,1,0))
```